臺灣臺東地方法院民事判決　九十年度簡上字第二一號
　　上　訴　人　台東縣都蘭國民中學
　　法定代理人　楊鴻明
　　被上訴人　　潘淑美
　　訴訟代理人　李洸明
右當事人間請求給付資遣費事件，上訴人對於中華民國九十年四月三日本院成功簡易
庭九十年度成簡字第一號判決提起上訴，本院判決如左：
    主      文
原判決廢棄。
被上訴人在第一審之訴駁回。
第一、二審訴訟費用由被上訴人負擔。
    事實及理由
壹、被上訴人主張：
  一、伊自民國（下同）七十七年九月一日起至八十九年十一月十日止受僱於上訴人
      擔任廚工，每月平均工資為新臺幣（下同）一萬四千元，伊連續任職十二年二
      個月又十日後因遭上訴人資遣而離職，依據勞動基準法第八十四條之二前段及
      第十七條規定，上訴人應給付之資遣費為十二個月之平均工資計十六萬八千元
      ，上訴人僅給付二萬八千元，尚欠十四萬元未給付。
  二、依行政院勞工委員會台（八八）勞資二字第００二八０七０號及台東縣政府（
      八八）府社勞字第０三六七二四號函示，伊屬公立學校之工友，依行政院台（
      八八）院人政企字第一八０七二九號函示，伊可向上訴人請求適用勞動基準法
      前之資遣費，又縱使伊無法適用行政院台（八八）院人政企字第一八０七二九
      號函請求資遣費，因上訴人曾與伊在八十九年十一月二十二日協商資遣費計算
      方式，上訴人亦應依協商結果給付資遣費，詎上訴人既不依法令規定給付資遣
      費，又不按協商內容履行，爰依勞動基準法之規定訴請上訴人給付資遣費十四
      萬元及遲延利息云云。並聲明：駁回上訴。
貳、上訴人則以：
  一、被上訴人係自八十七年十二月三十一日起才開始適用勞動基準法，依勞動基準
      法第八十四條之二規定，被上訴人資遣費給與標準應分別計算，被上訴人適用
      勞動基準法後之工作年資為一年十一個月，伊已按勞動基準法第十七條規定給
      付被上訴人二個月平均工資之資遣費共二萬八千元，至於適用勞動基準法前之
      資遣費給與標準，因伊與被上訴人間之僱傭契約並無資遣費之約定，被上訴人
      無權請求伊給付勞動基準法適用前之資遣費。
  二、伊學校裡只有二名編制內工友，被上訴人係伊僱用之臨時廚工，並非事務管理
      規則所稱之編制內工友，而行政院台（八八）院人政企字第一八０七二九號函
      係針對編制內工友適用勞動基準法前之資遣費所為之函示，並不適用於被上訴
      人等語資為抗辯。並聲明：如主文第一、二項所示。
參、兩造不爭執之事實：上訴人自七十七年九月一日起至八十九年十一月十日止僱用
    被上訴人擔任廚工，每月平均工資為一萬四千元，被上訴人連續任職十二年二個
    月又十日，並自八十七年十二月三十一日起適用勞動基準法，上訴人已給付適用
    勞動基準法後之資遣費二萬八千元予被上訴人，而兩造所訂契約並無給付資遣費
    之約定。
肆、得心證之理由：
  一、按勞工工作年資自受僱之日起算，適用本法前之工作年資，其資遣費及退休金
      給與標準，依其當時應適用之法令規定計算；當時無法令可資適用者，依各該
      事業單位自訂之規定或勞雇雙方之協商計算之；適用本法後之工作年資，其資
      遣費及退休金給與標準，依第十七條及第五十五條規定計算，勞動基準法第八
      十四條之二定有明文。本件被上訴人自八十七年十二月三十一日起適用勞動基
      準法，有行政院勞工委員會勞動一字第０九一０００三二一七號書函附卷可稽
      ，且為兩造所不爭執，揆諸前開條文說明，被上訴人八十七年十二月三十一日
      起至八十九年十一月十日止之資遣費應依勞動基準法第十七條規定計算，七十
      七年九月一日起至八十七年十二月三十日止之資遣費，則應依當時適用之法令
      規定、事業單位自訂之規定或勞雇雙方之協商計算之。本件兩造對於適用勞動
      基準法後之資遣費為二萬八千元，上訴人並已給付完畢一節既不爭執，則本件
      所應審究者乃在於被上訴人得否依法令規定、事業單位自訂規定或勞雇雙方之
      協商向上訴人請求適用勞動基準法前之資遣費？
  二、本件被上訴人雖主張：依行政院台（八八）院人政企字第一八０七二九號函之
      規定，公立學校之工友適用勞動基準法後之資遣費給與標準比照行政院人事行
      政局（八七）局企字第０一八九一四號書函計算，而依行政院勞工委員會台（
      八八）勞資二字第００二八０七０號及台東縣政府（八八）府社勞字第０三六
      七二四號函示，伊屬公立學校之工友，伊自得按行政院台（八八）院人政企字
      第一八０七二九號函之規定，向上訴人請求適用勞動基準法前之資遣費云云。
      惟查：
      （一）、行政院台（八八）院人政企字第一八０七二九號函固揭示公立學校工
              友適用勞動基準法前之資遣費給與標準得比照行政院人事行政局（八
              七）局企字第０一八九一四號函所定之方式計算，但該函所稱之「公
              立學校工友」，依行政院人事行政局局企字第０九一０００一五二六
              號函示，係指學校依事務管理規則之程序僱用之編制內工友，並不包
              含非編制內之工友，是不適用事務管理規則之非編制內工友並無行政
              院台（八八）院人政企字第一八０七二九號函示之適用，而不得請求
              適用勞動基準法前之資遣費，要屬無疑。
      （二）、按事務管理規則所稱之工友，係指各機關編制內非生產性之技術工友
              及普通工友；各機關僱用工友，應在規定員額內列入年度預算後始得
              為之；新僱之工友，應先予試用三個月，期滿成績合格者，由僱用機
              關發給僱用通知書，予以正式僱用，事務管理規則第三百二十八條、
              第三百三十三條、第三百三十五條分別定有明文。本件被上訴人雖主
              張伊為編制內之工友。惟查上訴人學校裡僅有二名編制內之工友一節
              ，有上訴人提出之教職員工錄及薪資清冊在卷足憑，另參以被上訴人
              之僱用程序係採訂立臨時性僱傭契約之方式，並非由上訴人發給僱用
              通知書，且被上訴人之薪資係自學生所繳納之營養午餐費中支出，其
              薪資並未列入年度預算內等情，足見被上訴人之僱用程序及薪資來源
              均與前開事務管理規則所稱之工友不同，是被上訴人應屬不適用事務
              管理規則之非編制內工友之事實堪以認定。本件被上訴人既非事務管
              理規則所稱之編制內工友，自不得依行政院台（八八）院人政企字第
              一八０七二九號函之規定向上訴人請求適用勞動基準法前之資遣費。
  三、末按當事人主張有利於己之事實者，就其事實有舉證之責任，民事訴訟法第二
      百七十七條前段定有明文。本件被上訴人雖另主張：伊曾於八十九年十一月二
      十二日與上訴人協商資遣費之給付方式，上訴人應依雙方協商結果給付資遣費
      云云，但為上訴人所否認，被上訴人就此有利於己之事實應負舉證責任。經查
      上訴人所提出之八十九年十一月二十二日「學校午餐工作計劃會議」會議紀錄
      ，其內容並無同意任何給被上訴人付資遣費之決議，被上訴人復無法舉他證以
      實其說，揆諸前揭法條說明，被上訴人上開主張自難採信。
  四、綜上所述，上訴人抗辯被上訴人不得請求其適用勞動基準法前之資遣費，自屬
      可信，對適用勞動基準法前之資遣費給與標準，被上訴人既無法令可資適用，
      又無兩造之協商可憑，被上訴人對適用勞動基準法前之資遣費自無請求權。從
      而，被上訴人依勞動基準法之規定請求上訴人給付其適用勞動基準法前之資遣
      費及遲延利息為無理由，不應准許。原審判命上訴人給付十四萬元及自九十年
      一月十六日起至清償日止按年息百分之五計算之遲延利息，自有未洽。上訴意
      旨指摘原判決不當，求予廢棄改判，為有理由，自應由本院予以廢棄改判，如
      主文第二項所示。
伍、據上論結，本件上訴為有理由，依民事訴訟法第四百三十六條之一第三項、第四
    百五十條、第七十八條，判決如主文。
中　　　華　　　民　　　國　　九十一　　年　　　三　　　月　　 十三　　 日
                                        臺灣臺東地方法院民事庭
~B審判長法  　官　李昆曄
~B      法  　官　柯姿佐
~B      法  　官　魏于傑
右為正本係照原本作成
本判決不得上訴
中　　　華　　　民　　　國　　九十一　　年　　　三　　　月　　 十三　　 日
~B法院書記官　李春菊
